臺灣高等法院臺南分院刑事判決　　　　99年度上訴字第1146號
上　訴　人
即　被　告　阮彥維
選任辯護人
即扶助律師　向文英律師
上　訴　人
即　被　告　劉博文
指定辯護人　本院公設辯護人　簡松柏
上列上訴人因強盜等案件，不服臺灣臺南地方法院99年度訴字第
177號中華民國99年9月23日第一審判決（起訴案號：臺灣臺南地
方法院檢察署98年度偵字第17157號、17911號，99年度偵字第16
87號、1688號，移送併辦案號：臺灣臺南地方法院檢察署99年度
偵字第3124號），提起上訴，本院判決如下：
    主  文
原判決關於強盜未遂部分（即原判決附表編號2）及定執行刑部
分均撤銷。
阮彥維、劉博文犯共同搶奪未遂罪，各處有期徒刑壹年。
其他上訴（即原判決附表編號1阮彥維部分）駁回。
    事  實
一、阮彥維與劉博文（劉博文此部分，經原審判處有期徒刑二年
    ，提起上訴後，已於本院撤回上訴確定）共同基於為自己不
    法所有之犯意聯絡，於民國（下同）98年11月21日3時20分
    許，由劉博文騎乘未掛車牌之3HN-510號機車後載阮彥維，
    行經台南市○區○○街50號前，趁在路上行走之歐千瑜未及
    防備之際，由後座之阮彥維下手搶奪歐千瑜掛在右手上之白
    色手提包（內有現金新台幣（下同）600元、手機1支、MP3
    、數位相機、皮夾、鏡子、小錢包、CD、租書會員卡等物）
    ，得手後，將手提包內之現金朋分花用，手機及數位相機則
    以5000元之價格販賣予通訊行，其餘物品（除MP3外）由劉
    博文帶同警方至臺南市○○路○段200巷20號起出，交給歐千
    瑜領回。
二、阮彥維與劉博文共同基於為自己不法所有之犯意聯絡，於98
    年11月30日3時許，由劉博文騎乘未掛車牌之3HN-510號機車
    後載阮彥維，行經台南市永康區○○○路146號前，趁在路
    上行走之林雅玫未及防備之際，由後座之阮彥維下手搶奪林
    雅玫揹在肩上之皮包，林雅玫察覺被搶，緊抓住皮包，而被
    該行進中之機車拖行二、三十公尺後，於身體倒地時，阮彥
    維即將原拉住皮包之手放掉，致林雅玫跌倒在地，受有雙下
    肢膝蓋擦傷、右側腰部及右臀部擦傷、左後腦挫傷，劉博文
    等人因此未能得手，遂騎車離去。
三、案經台南市警察局第三分局報告及林雅玫訴由台南縣警察局
    永康分局報告臺灣臺南地方法院檢察署檢察官偵查起訴。
    理  由
一、本件公訴人及被告二人暨彼等選任或指定辯護人就本判決下
    列所引用之各項供述及非供述證據，於本院行準備程序時，
    一致表示同意採為證據之意思（見本院卷第56頁背面），本
    院審酌前開證據之作成或取得之狀況，並無非法或不當取證
    之情事，且亦無顯不可信之情況，復經本院於審判期日就上
    開證據依法進行調查、辯論，依刑事訴訟法第159條之5第1
    項規定，均具有證據能力。
二、上開事實業據被告二人坦承不諱，事實一部分並有被害人歐
    千瑜於警詢所為遭被告二人搶奪財物之指訴、及證人黃慈真
    於警詢所為被告劉博文持搶得之手機及數位相機至通訊行變
    賣之證述、以及被害人歐千瑜領回被搶物品所出具之贓物認
    領保管單在卷可憑；事實二部分並有被害人林雅玫於原審所
    為遭被告二人搶奪皮包未遂之證述、被害人林雅玫被行進中
    之機車拖行二、三十公尺後身體倒地受有雙下肢膝蓋擦傷、
    右側腰部及右臀部擦傷、左後腦挫傷之診斷證明書一紙、暨
    本院於100年1月21日至現場勘驗所為之勘驗筆錄、勘查照片
    在卷可憑，堪信被告2人上開自白與事實相符，事證明確，
    犯行堪以認定，各應依法論科。
三、核被告阮彥維就事實一部分所為，係犯刑法第325條第1項之
    搶奪罪，其與劉博文就此部分犯行有犯意聯絡及行為分擔，
    為共同正犯。又被告阮彥維、劉博文就事實二部分所為，係
    犯刑法第325條第3項、第1項之搶奪未遂罪。公訴人就事實
    二部分，雖認被告二人係犯刑法第328條第4項、第1項之強
    盜未遂罪，惟查：(1)被告二人堅決否認彼等有對被害人林雅
    玫強盜之意思，各辯稱：被告阮彥維出手搶奪林雅玫皮包時
    ，並未對被害人為任何恐嚇脅迫之語，過程中聽聞被害人要
    求放手，亦立即鬆手放棄犯行之完成，被告劉博文當時在前
    面騎車，不知道林雅玫有被拖行，且林雅玫被拖行之距離僅
    約五、六輛車，並非其在原審所指稱之二百公尺距離，未達
    強暴致使不能抗拒之程度，自不能論以強盜未遂等語。(2)本
    院依據被告二人之聲請至現場勘驗被害人林雅玫被搶奪皮包
    之起點及被告阮彥維放手致被害人倒地之處所，由被害人及
    被告劉博文當場指出各個位置實施測量，被害人指稱前後有
    86.3公尺，被告劉博文指稱前後僅21公尺，此有本院勘驗筆
    錄及現場照片在卷可稽（見本院卷第68頁至71頁），則被害
    人於原審所稱之被拖行二百公尺，顯屬誇大，被告二人於原
    審所稱之林雅玫被拖行之距離僅約五、六輛車等情，較符合
    實際測量之21公尺距離。又被告二人於原審稱前後差不多是
    5、6輛車的距離，就是從他們的大廈到統一超商那裡等語，
    對此，被害人林雅玫表示，距離並不確定，但是從大廈到統
    一超商那裡是沒錯（見原審卷第195頁筆錄），而現場統一
    超商位置係接近被告劉博文指稱被害人倒地之商店（見本院
    卷第70頁照片中之統一超商位置），堪認被告二人所辯彼等
    拖行被害人之距離僅五、六輛車等語與實情較為相符。再據
    被害人於原審證稱「98年11月30日下午3點鐘左右，有在台
    南縣永康市○○里○○○路146號前被歹徒搶奪皮包，但只
    是被拖行，包包還在」、「歹徒搶皮包時，並沒有用言語或
    是行動表示恐嚇或是威脅的意思」、「因為我已經在地上拖
    行，身體已經在地上，他們就放開了。他們經過我的後面，
    是後座的人下手行搶，把我拖拉走，因為我被拉住後就直接
    倒在地上」、「著地以後就沒有拖行了，剛開始一下下幾秒
    鐘而已，身體跌下去以後，歹徒就放開手了。」等語（見原
    審卷第198頁筆錄），則被告二人既係利用行進中之機車速
    度，趁被害人不及防備之際從後面出手搶奪被害人揹在肩上
    之皮包，因被害人緊抓住皮包而未能得逞，惟因機車速度過
    快致林雅玫瞬間有被拖行約五、六輛車之距離，在被害人倒
    地時即已放手離去，過程中並無脫離原搶奪之犯意，亦無另
    施強暴致使不能抗拒之手段，自不能論以強盜未遂罪（至於
    被害人倒地受傷係被告等人趁人不備施搶奪手段所不慎造成
    ，不能認係強盜行為之實施，附此敘明）。被告二人所辯彼
    等對被害人林雅玫並無強盜之意思，尚堪採信，公訴人認被
    告二人就此部分係犯刑法第328條第4項、第1項之強盜未遂
    罪，尚有未洽，惟其基本社會事實與本院所認定之搶奪未遂
    相同，爰依法變更起訴法條而審理之。被告阮彥維、劉博文
    間，就此部分事實二之犯行，互有犯意之聯絡及行為之分擔
    ，為共同正犯，又彼等已著手於此部分搶奪行為之實行而不
    遂，為未遂犯，應依刑法第25條第2項後段減輕其刑。被告
    阮彥維所犯上開二罪間，犯意各別，行為互異，應分論併罰
    。
四、撤銷改判部分：原審就事實二部分，認被告二人之罪證明確
    ，而予以論科，固非無見，惟被告此部分所為，依前揭調查
    所得，應論以搶奪未遂罪，原審卻論以刑法第328條第4項、
    第1項之強盜未遂罪，其事實認定及論罪法條均有未當，被
    告二人上訴意旨指摘此部分之判決不當，為有理由，應由本
    院就此部分予以撤銷改判，原定應執行刑部分，亦因失所附
    麗，應併予撤銷。爰審酌被告2人年輕力壯，不知靠勞力換
    取所需，竟於深夜隨機欲搶奪路人之財物，雖屬未遂，但被
    害人因此受傷害怕，犯罪情節非輕，兼念其二人犯後深表悔
    悟，態度尚佳等一切情供，各量處有期徒刑一年示懲。
五、駁回上訴部分：原審就事實一部分，認被告阮彥維犯行明確
    ，因予適用刑法第325條第1項、第28條之規定，並審酌其年
    輕力壯，不知靠勞力換取所需，竟隨機搶奪路人財物花用，
    ，使得路上行人不分你我，都有成為其下手行搶的對象，不
    僅侵害被害人之財產權，更造成社會上嚴重的不安感，惟被
    告坦承犯行，已與被害人達成和解等一切情狀，量處有期徒
    刑二年。本院核其認事用法並無不當，且已審酌被告犯罪情
    節及與被害人和解等情狀而量處法定刑中度以下之刑，符合
    一般國民之法律感情，並無失出不妥。被告阮彥維上訴意旨
    仍執原審已審酌之其與被害人已和解之點，指摘原判決就此
    部分量刑過重不當，為無理由，應駁回其上訴。
六、至於原審判決附表編號1、3、4關於被告劉博文被判處罪刑
    部分，及原審判決附表編號3、4關於被告阮彥維被判處罪刑
    部分，分據被告二人於100年2月21日本院審理時撤回上訴（
    見本院卷第93、94頁），此一部分之原審判決已告確定，不
    在本院審理範圍；又該確定部分，將來可與本案確定部分定
    其應執行刑，故被告阮彥維上開撤銷改判與駁回上訴部分所
    處之刑，本院於此不再先定其應執行之刑，亦附此敘明。
據上論結，應依刑事訴訟法第369條第1項前段、第364條、第368
條、第300條、299條第1項前段，刑法第325條第1項、第3項、第
28條、第25條第2項，判決如主文。
本案經檢察官劉得鉦到庭執行職務。
中    華    民    國   100    年    3     月    7     日
                  刑事第二庭    審判長法  官  葉居正
                                      法  官  陳欽賢
                                      法  官  陳春長
以上正本證明與原本無異。
如不服本判決應於收受送達後10日內向本院提出上訴書狀，其未
敘述上訴理由者，並得於提起上訴後10日內向本院補提理由書（
均須按他造當事人之人數附繕本）「切勿逕送上級法院」。
                                      書記官  李育儒
中    華    民    國   100    年    3     月    7     日
附錄本判決科刑條文：
中華民國刑法第325條（普通搶奪罪）
意圖為自己或第三人不法之所有，而搶奪他人之動產者，處6月
以上5年以下有期徒刑。
因而致人於死者，處無期徒刑或 7 年以上有期徒刑，致重傷者
，處 3 年以上 10 年以下有期徒刑。
第 1 項之未遂犯罰之。